臺灣高雄地方法院刑事判決　　　　　　 96年度簡上字第751號
上　訴　人
即　被　告　甲○○
　　　　　　　　　　　5號
上列上訴人即被告因詐欺案件，不服本院高雄簡易庭96年度簡字
第3195號中華民國96年6 月11日第一審判決（聲請簡易判決處刑
書案號：臺灣高雄地方法院檢察署96年度偵字第14349 號），提
起上訴，本院管轄之第二審合議庭判決如下：
    主  文
原判決撤銷。
甲○○幫助意圖為自己不法之所有，以詐術使人將本人之物交付
，累犯，處有期徒刑肆月，如易科罰金，以新臺幣壹仟元折算壹
日。減為有期徒刑貳月，如易科罰金，以新臺幣壹仟元折算壹日
。
    事  實
一、甲○○前因違反肅清煙毒條例案件，經台灣台南地方法院判
    處有期徒刑3 年11月確定，送監執行後，於民國92年10月15
    日縮刑期滿執行完畢。詎猶不知悔改，其明知詐騙集團為逃
    避查緝，常使用以他人名義申請之行動電話號碼從事詐騙，
    故其得預見倘將自己申請之行動電話門號提供予他人，再經
    轉手流通後，極可能由詐騙集團取得並做為從事詐騙行為之
    工具，竟仍基於幫助他人遂行詐欺取財之不確定故意，於95
    年11月2 日向南屏電信股份有限公司申辦門號0000000000號
    行動電話預付卡後，旋即將上開行動電話預付卡交予年籍不
    詳綽號「董仔」之詐欺集團成員使用。嗣該詐騙集團成員取
    得上開行動電話門號後，即基於意圖為自己不法之所有犯意
    ，於同年11月10日下午1 時40分許，利用上開行動電話撥打
    予乙○○，向乙○○佯稱為其友人「雅惠」，因急需用錢，
    請乙○○匯款至指定帳戶，致乙○○陷於錯誤，依指示於同
    日下午2 時許，至銀行匯款新台幣（下同）5 萬元入彰化銀
    行木柵分行帳號00000000000000號帳戶。嗣經乙○○發覺有
    異而報警處理，始循線查悉上情。
二、案經臺北市政府警察局文山第一分局報請台灣新竹地方法院
    檢察署呈請台灣高等法院檢察署檢察長核轉台灣高雄地方法
    院檢察署檢察官偵查聲請簡易判決處刑。
    理  由
壹、程序部分：按被告於第二審經合法傳喚，無正當之理由不到
    庭者，得不待其陳述，逕行判決，刑事訴訟法第371 條定有
    明文。次按對於簡易判決處刑不服而上訴者，得準用上開規
    定，此觀諸刑事訴訟法第455 條之1 第3 項之規定自明。本
    件被告甲○○經本院合法傳喚後，無正當理由未到庭，此有
    本院送達回證、刑事報到單在卷可稽，爰不待其陳述而為一
    造辯論判決，合先敘明。
貳、證據能力部分：按被告以外之人（包括證人、鑑定人、告訴
    人、被害人及共同被告等）於審判外之陳述雖不符刑事訴訟
    法第159 條之1至 之4 等4 條之規定，而經當事人於審判程
    序同意作為證據，法院審酌該言詞陳述或書面陳述作成時之
    情況，認為適當者，亦得為證據，刑事訴訟法第159 條之5
    定有明文。立法意旨在於傳聞證據未經當事人之反對詰問予
    以核實，原則上先予排除。惟若當事人已放棄反對詰問權，
    於審判程序中表明同意該等傳聞證據可作為證據，基於尊重
    當事人對傳聞證據之處分權，及證據資料愈豐富，愈有助於
    真實發見之理念，且強化言詞辯論主義，使訴訟程序得以順
    暢進行，上開傳聞證據亦均具有證據能力。查證人即被害人
    乙○○曾於警詢中為陳述，其性質雖屬傳聞證據，然查無符
    合同法第159 條之1 至之4 等前4 條之情形，且其所為之上
    開警詢筆錄內容，業經檢察官於準備程序同意作為證據，本
    院審酌上開筆錄作成時，並無不當取供之情形，且距離案發
    時間較近，記憶較為清晰，認為以之作為本案之證據亦屬適
    當，是其於警詢中之證言自具有證據能力。
參、實體部分：
一、上揭犯罪事實業據被告於偵查中坦承不諱（參新竹地方法院
    檢察署96年度偵字第423 號卷第21頁背面），核與證人乙○
    ○所指述之遭詐騙情節相符，且有匯款單及南屏電信股份有
    限公司95年12月5 日南字資第951205004 號函各1 紙附卷可
    稽（參上開偵查卷第3 頁背面及第9 頁），足認被告自白與
    事實相符。本案事證明確，被告犯行堪予認定。
二、按刑法上之幫助犯，係對於犯罪與正犯有共同之認識，而以
    幫助之意思，對於正犯資以助力，而未參與實施犯罪之行為
    者而言，最高法院著有75年度臺上字第1509號、84年度臺上
    字第5998號及88年度臺上字第1270號判決意旨可供參照。是
    以，如未參與實施犯罪構成要件之行為，且係出於幫助之意
    思提供助力，即屬幫助犯，而非共同正犯。本件被告提供其
    所有門號0000000000號之電話卡予不詳姓名年籍之詐欺集團
    成員使用，使該詐騙集團成員得基於詐欺取財之犯意而以該
    行動電話門號向被害人乙○○詐取財物，遂行其詐欺取財之
    犯行，是其提供行動電話門號之行為，對於該員遂行詐欺取
    財犯行，資以助力，揆諸上開判決意旨，自應成立幫助詐欺
    取財罪。故核被告所為，係犯刑法第30條第1 項、第339 條
    第1 項詐欺取財罪之幫助犯，爰依同法第30條第2 項規定，
    按正犯之刑減輕之。又被告前因違反肅清煙毒條例案件，經
    台灣台南地方法院判處有期徒刑3 年11月確定，甫於92年10
    月15 日 縮刑期滿執行完畢等情，有臺灣高等法院被告前案
    紀錄表1 份附卷可稽，其於上開徒刑執行完畢後5 年內，再
    故意犯本件有期徒刑以上之罪，為累犯，應依刑法第47條第
    1 項之規定加重其刑，並先加而後減之。
三、本件被告犯罪事證明確，原審予以論罪科刑，固非無見，惟
    查中華民國96年罪犯減刑條例業於96年7 月16日公佈施行，
    本件被告犯罪時間均在96年4 月24日以前，且非中華民國96
    年犯罪減刑條例第3 條所列不予減刑之情形，應依該條例第
    2 條第1 項第3 款規定，減其宣告刑2 分之1 ，原審未及審
    酌適用該條例，尚有未合。是上訴人即被告僅泛稱不服原審
    判決，未具理由提起上訴，雖非有理，然原判決既有上開未
    當，自應由本院撤銷改判。爰審酌被告提供行動電話門號而
    對於犯罪集團之詐欺取財犯行提供助力，其犯罪動機、手段
    均不足取，又其提供行動電話門號供他人使用以逃避犯罪之
    查緝，嚴重破壞社會治安及有礙電信安全，助長犯罪歪風，
    並增加追緝犯罪及被害人尋求救濟之困難，實有不該；惟念
    其犯後坦承犯行，態度尚可，及其犯罪動機、目的、手段等
    一切情狀，量處如主文所示之刑，並參酌本件被害人損失非
    鉅及被告係國中畢業等情，諭知最低度新臺幣1,000 元為易
    科罰金之折算標準，以示懲儆。又被告本件犯罪時間，係在
    96年4 月24日以前，依中華民國96年罪犯減刑條例第2 條第
    1 項第3 款規定，爰減為有期徒刑2 月，如易科罰金，以1
    千元折算1 日。
據上論斷，應依刑事訴訟法第455 條之1 第1 項、第3 項、第36
9 條第1 項前段、第364 條、第371 條、299 條第1 項前段，刑
法第30條第1 項前段、第2 項、第339 條第1 項、第47條第1 項
、第41條第1 項前段，刑法施行法第1 條之1 ，中華民國96年罪
犯減刑條例第2 條第1 項第3 款、第7 條，判決如主文。
本案經檢察官丙○○到庭執行職務。
中　　華　　民　　國　　96　　年　　10　　月　　12　　日
                  刑事第十庭  審判長法　官  何秀燕
                                    法  官  吳金芳
                                    法  官  林揚奇
以上正本證明與原本無異。
本件不得上訴。
中　　華　　民　　國　　96　　年　　10　　月　　12　　日
                                    書記官  于耀文
《中華民國刑法第339條》
意圖為自己或第三人不法之所有，以詐術使人將本人或第三人之
物交付者，處5 年以下有期徒刑、拘役或科或併科1 千元以下罰
金。
以前項方法得財產上不法之利益或使第三人得之者，亦同。
前二項之未遂犯罰之。
《中華民國刑法施行法第1 條之1 》
中華民國九十四年一月七日刑法修正施行後，刑法分則編所定罰
金之貨幣單位為新臺幣。
九十四年一月七日刑法修正時，刑法分則編未修正之條文定有罰
金者，自九十四年一月七日刑法修正施行後，就其所定數額提高
為三十倍。但七十二年六月二十六日至九十四年一月七日新增或
修正之條文，就其所定數額提高為三倍。
